【裁判字號】    97,破更,8
【裁判日期】    980219
【裁判案由】    宣告破產
【裁判全文】
臺灣板橋地方法院民事裁定               97年度破更字第8號
聲  請  人  甲○○
                      送達處.
上列當事人宣告破產事件，經本院以96年度破字第58號裁定後，
聲請人提起抗告由台灣高等法院於中華民國97年8 月13日97年度
破抗字第54號裁定廢棄發回，本院更為裁定如下：
    主  文
聲請駁回。
聲請及抗告費用由聲請人負擔。
    理  由
一、按破產，對債務人不能清償債務者，宣告之，為破產法第57
    條所明定。又依同法第148條規定之旨趣，除債務人之財產
    不敷清償破產財團之費用及財團之債務外，尚難認無宣告破
    產之實益。法院就破產之聲請，應依職權為必要之調查，倘
    債務人確係毫無財產可構成破產財團，或債務人之財產不敷
    清償破產財團之費用及財團之債務，無從依破產程序清理其
    債務時，始得以無宣告破產之實益，裁定駁回聲請，此觀司
    法院25年院字第1505號解釋自明。
二、本件聲請意旨略以：聲請人原與友人投資合開「佳家」卡拉
    OK ， 未料半年後因股東間意見不合，生意每下愈況，致經
    濟陷入困境，聲請人雖因開計程車，一度減輕負債。然時值
    信用卡、現金卡大發於市，為早日清償舊債，遂以卡養卡，
    債務在高利率惡性循環下快速累積。聲請人亦曾參與債務人
    協商，但協商條件為每月須還款新臺幣（下同）40,000多元
    ，以聲請人開計程車每月25,000元至30,000元收入情形，實
    入不敷出，致平均利率回復為18% 年息，光是每月利息便高
    達近80 ,000 元，遑論償還前所積欠之本金計有4,000,000
    元。現聲請人現1 人租屋在外，每月房租及生活費用近20,0
    00元，而聲請人名下僅有一部殘值約100,000 元之三菱汽車
    作為謀生工具，手上現金約50,000元，加上親友無償資助，
    故總計現有資產為350,000 元，顯已無清償債務之能力，為
    保障債權人權益，爰依破產法第1 條、第57條及第58條規定
    ，聲請宣告破產云云。
三、本件聲請人聲請宣告破產，業據提出債權銀行明細表，財產
    狀況說明書為證（見本院96年度破字第58號卷第11頁、第13
    1 頁），經本院函詢各債權人銀行結果，聲請人積欠之信用
    卡及現金卡債計4,542,310 元，有各該銀行陳報狀在卷可憑
    （見同上卷第38頁、第83頁、第85頁至第127 頁、135 頁至
    第140 頁）。聲請人主張其現存財產為三菱汽車乙輛約100,
    000 元，且有其母親提供專供抗告人聲請破產所用之350,00
    0 元支票為其資產等語，固有聲請人提出財產狀況說書、支
    票影本在卷可考（見同上卷第132 頁、本院卷第40頁），及
    調閱稅務電子閘門財產所得調件明細表附卷可憑（見台灣高
    等法院97年度破抗字第54號卷第31頁），是抗告人之資產確
    有不足清償所負債務之情事。
四、惟查，聲請人陳明上開350,000 元支票係專供其聲請破產之
    用一情，經本院調查該支票兌款情形，係由第三人林素芬於
    97年7 月14日提示兌領，此有永豐商業銀行西盛分行及台灣
    銀行營業部函各1 份付卷可稽，該350,000 元支票既非聲請
    人提示兌領，自不足以證明聲請人有此款項供其聲請破產之
    用，從而，本件聲請人僅剩餘約值100,000 元之車輛可構成
    破產財團。參酌目前宣告破產事件之實務，破產管理人之報
    酬至少約需50,000元，聲請人如宣告破產，至少應支出破產
    管理人之報酬50,000元；另依行政院主計處之統計資料，臺
    北縣95年度平均每人每月消費支出約為19,001元；又破產程
    序必須選任破產管理人、定申報債權期間、預定債權人會議
    期日及其應議事項公告之、召開債權人會議、關於破產債權
    之加入及其數額之爭議經法院裁定後，破產管理人應改編債
    權表，提出於債權人會議、預分配破產財團等程序，通常須
    2 年始能終結（司法院頒布之各級法院辦案期限實施要點第
    2 點規定，破產事件之辦案期限為2 年參照）。是本件如以
    2 年計算，聲請人所應支出之破產管理人之報酬及聲請人個
    人之必要生活費用等財團費用即至少需要506,024 元（計算
    式：50,000元＋19,001元×12月×2 年﹦506,024 元）。上
    開聲請人之僅餘汽車價值100,000 元財產顯不敷支付破產法
    規定之財團費用及財團債務，聲請人無從依破產程序清理債
    務，自無宣告聲請人破產之實益。
五、據上論結，本件聲請為有理由，裁定如主文。
中    華    民    國    98    年    2     月    19    日
                  民事第二庭    法  官  陳財旺
以上正本證明與原本無異
如不服本裁定應於送達後10日內向本院提出抗告狀，並應繳納抗
告費新台幣1,000元整。
中    華    民    國    98    年    2     月    19    日
                                書記官  孫國慧


司法院資訊處製作；財團法人民間司法改革基金會備份。
